臺灣高等法院臺中分院民事判決　96年度再易字第8號
再審原告　　國寶人壽保險股份有限公司
法定代理人　甲○○
再審被告　　乙○○
上列當事人間請求給付保險金事件，再審原告對於民國95年12月
13日本院95年度保險上易字第22號確定判決提起再審，本院判決
如下：
    主  文
再審之訴駁回。
再審訴訟費用由再審原告負擔。
    事實及理由
一、再審原告主張：緣再審被告前起訴主張訴外人陳庚井於89
    年1月19日，向再審原告投保終身壽險附加意外險新臺幣（
    下同）100萬元，並指定再審被告為系爭附約保險之受益人
    ，訂約後。被保險人陳庚井於93年5月28日被毒蛇咬傷，送
    往臺中市林新醫院急救，經醫生注射抗毒血清後住院觀察，
    於同年5月31日出院。嗣於93年6月15日下午7時22分，因頭
    暈、雙手及嘴臉麻木，再度前往林新醫院急診，次日上午急
    救無效，自動辦理出院後，於自宅死亡，依據保險契約之法
    律關係，求為命再審原告應給付再審被告100萬元及其遲延
    利息。本院95年度保險上易字第22號確定判決認定本件被保
    險人係因遭蛇咬傷經血清治療後造成併發血清病死亡，而判
    決再審原告應如數給付，但該確定判決有下列適用法規顯有
    錯誤之情形：(一)、為認定事實之依據或其判斷，有違經驗法
    則，故違背最高法院85年度台上字第2694號判例（取捨證據
    、認定事實固屬事實審法院之職權，惟法院為判決時，應斟
    酌全辯論意旨及調查證據之結果，以判斷事實之真偽，不得
    摭拾筆錄中前後不符之片段記載，為認定事實之依據，或其
    判斷，苟竟與經驗法則不符，均難謂為非屬違背法令。）。
    (二)、當事人主張有利於己之事實者，就其事實有舉證之責任
    。民事訴訟法第277條定有明文。本件原確定判決未適用該
    法條，由再審被告舉證，即屬消極不適用該法規。(三)、私文
    書應由舉證人證其真正。但他造於其真正無爭執者，不在此
    限。民事訴訟法第第357條定有明文。最高法院41年台上字
    第971 號判例亦載：「當事人提出之私文書必須真正而無瑕
    疵者，始有訴訟法之形式的證據力，此形式的證據力具備後
    ，法院就其中之記載調查其是否與系爭事項有關，始有實質
    的證據力之可言。」，同院47年台上字第1784號亦載：「私
    文書之真正，如他造當事人有爭執者，則舉證人應負證其真
    正之責。」，本件確定判決所依據之林新醫院病歷、診斷證
    明書均屬私文書，再審原告已於前審訴訟程序中否認其實質
    證據力，並聲請調查證據，原審法院未予調查即採為判斷，
    有違上開法規及判例。為此提起再審之訴，聲明求為判決廢
    棄上開確定判決，並駁回再審被告前審之訴。
二、按所謂適用法規顯有錯誤者，不包括漏未斟酌證據及認定事
    實錯誤之情形在內（最高法院63年台上字第880號判例參照
    ）。是以民事訴訟法第四百九十六條第一項第一款所謂適用
    法規顯有錯誤，乃指原確定判決所適用之法規，顯然不合於
    法律規定，或與司法院現尚有效及大法官會議之解釋，或最
    高法院現尚有效之判例，顯然違反者而言，並不包括取捨證
    據不當，或認定事實錯誤之情形在內。本件前訴訟程序本院
    確定判決，依台中市林新醫醫院病歷「病史」欄內載稱：「
    yester day snake bite by雨傘節（即昨天被蛇雨傘節咬）
    、牙關僵硬、嘴麻」，經檢驗診斷後施以血清治療之醫院病
    歷；及93年6月15日下午7時22分再送同一醫院急診室，依該
    日急診病歷 (二)所載：「病人（指被保險人）自認為5／28
    蛇咬後未痊癒，但查病歷已有打抗毒性血清」，當天急診處
    方明細診斷為「動物毒性之毒性作用」及「急性酒精中毒」
    。次日生化檢查結果及血清免疫學檢查結果、緊急生化檢驗
    報告單均記載：診斷1：動物性毒性作用源於非醫藥物；診
    斷2：酒癮徵候群。本院前審檢附被保險人在林新醫院之病
    歷資料，函請國立臺灣大學醫學附設醫院鑑定結果，認為：
    「陳庚井先生（即被保險人，以下同）於93年5月28日被雨
    傘節咬傷，經抗毒血清治療後出院，93年6月15日下午再度
    前往急診，當時主訴雙手麻、嘴臉麻及頭暈，林新醫院安排
    其住院治療，當時血中GOT為26、GPT為24，全血球計數及腎
    功能亦為正常，陳先生於93年6月16日凌晨3時10分躁動不安
    ，醫師給予鎮靜藥物，後於當日6時10分發現其呼吸停止開
    始急救，然急救未成功而死亡。陳先生之死亡原因無法確定
    ，惟蛇咬傷經血清治療後造成併發血清病死亡，確實為可能
    之原因。臺中榮總之鑑定報告中所引用之文獻可以說明此可
    能。國寶人壽所主張之死因為急性肝衰竭，惟陳先生至急診
    時肝功能正常，在經過12小時後GOT升到4340、GPT上升到
    3170而死亡。此並非肝衰竭之表現，應係心跳停止急救導致
    肝傷害的表現，換言之，GOT、GPT之上升係休克的結果而非
    原因」等語，認定被保險人被毒蛇咬傷送醫經醫院施以血清
    治療後造成併發血清病死亡，確為被保險人死亡最可能之原
    因，並以臺中榮總之意見，係被保險人自己付費向該醫院諮
    詢所為之函復，並非受訴法院以正式函文囑託鑑定，不足採
    為其有利之證據之結果，認定再審被告主張被保險人係因被
    毒蛇咬傷致死，已足以採信，而為再審原告敗訴之判決，並
    無違背民事訴訟法第277條所定舉證責任分配原則之規定，
    且上開林新醫院之病歷、台大醫院之函文，再審原告並不爭
    執其形式之證據力，至於實質證據力，本院前審法院依據調
    查所得，而採信，並認事證已臻明確，再審原告請求傳訊證
    人即林新醫院醫師訊明被保險人於93年6月16日就診時是否
    有血清症狀。惟查被保險人於93年6月16日就診，經林新醫
    院採取檢體檢驗，其生化檢查結果及血清免疫學檢查結果、
    緊急生化檢驗報告單均記載：「診斷1：動物性毒性作用源
    於非醫藥物」之情，顯無再予傳訊醫師必要。上開原確定判
    決所為取捨證據認定事實，原屬事實審法院之職權，原確定
    判決依所確定之事實，認定被保險人係因被毒蛇咬傷致死之
    意外死亡，而為再審原告不利之判決，亦無違背民事訴訟法
    第第357條或最高法院41年台上字第971、同院47年台上字第
    1784號判例，核無再審原告所謂不適用法規之情形。再審原
    告上開主張顯無理由。
三、末再審原告認為本院確定判決有違最高法院85年度台上字第
    2694號判例，然查上開高法院85年度台上字第2694號判決並
    未編為判例，再審原告上開主張並無任何憑據，所為主張亦
    顯無理由。
據上論結，本件再審之訴顯無理由，爰不經言詞辯論，依民事訴
訟法第502條第2項、第78條，判決如主文。
中　　華　　民　　國　　96　　年　　1 　　月　　26　　日
                  民事第三庭    審判長法　官　陳照德
                                      法　官  曾謀貴
                                      法　官  蔡王金全
以上正本係照原本作成。
不得上訴。
　　　　　　　　　　　　　　　　　　　書記官　許麗花
中　　華　　民　　國　　96　　年　　1 　　月　　26　　日
　　　　　　　　　　　　　　　　　　　　　　　　　　　Ｃ
